【裁判字號】    98,消債更,143
【裁判日期】    981217
【裁判案由】    更生事件
【裁判全文】
臺灣屏東地方法院民事裁定           98年度消債更字第143號
聲  請  人
即 債務 人  甲○○即鄭淑斐
代  理  人  徐豐益律師
上列當事人聲請消費者債務清理事件，本院裁定如下：
    主  文
更生之聲請駁回。
聲請費用由聲請人負擔。
    理  由
一、按更生之聲請有下列情形之一者，應駁回之：一、債務人曾
    依本條例或破產法之規定而受刑之宣告；二、債務人曾經法
    院認可和解、更生或調協，因可歸責於己之事由，致未履行
    其條件；三、債務人經法院通知，無正當理由而不到場，或
    到場而不為真實之陳述，或拒絕提出關係文件或為財產變動
    狀況之報告；又法院為調查事實，得命關係人或法定代理人
    本人到場或以書面陳述意見，消費者債務清理條例（下稱本
    條例）第46條、第9 條第2 項分別定有明文。聲請更生或清
    算不合程式或不備其他要件者，法院應以裁定駁回之，但其
    情形可以補正者，法院應定期間先命補正，復為本條例第8
    條所明定。
二、次按本條例之目的，除保障債權人集團性滿足之最大化及公
    平化外，並為賦與債務人重建復甦其經濟生活之機會，故消
    費者債務清理程序制度之構築首需強調生活再建及破綻預防
    ，提高債務人工作意願並改善其生活習慣，使能重新出發，
    從而保障其生存權，並促進其義務遂行能力，儘可能永續性
    回復信用。是若還款額度逾越所能負擔之極限過大，債務人
    勢必無以清償，終至喪失其還債之意願，勢必進入清算程序
    ，此究與債務人之聲請意願未符。又債務人聲請更生係以債
    務人「未來收入」作為清償債權人債權之基礎，此該本條例
    第53條規定，債務人提出之更生計畫內容應記載，清償金額
    、清償方法及清償年限等要件自明。
三、經查本件債務人向本院聲請更生，固主張：其就現所積欠金
    融機構新臺幣（下同）1,675,878 元之債務，以有不能清償
    情事，曾於民國（下同）95年間以書面向最大債權金融機構
    台新銀行請求依「中華民國銀行公會會員辦理消費金融案件
    無擔保債務協商機制」共同協商債務清償方案，約定自95年
    6 月起，分80期，每月應繳金額為28,388元，惟因協商當時
    薪資為每月19,830元，本已不足個人及扶養子女之生活必要
    支出，嗣因遭減薪致履行還款顯有重大困難而毀諾，此並非
    債務人主觀上惡意不履行協商，實係客觀上確有不可歸責於
    債務人之事由。又其無擔保或無優先權之債務總額未逾1,20
    0 萬元，復未經法院裁定開始清算程序或宣告破產，爰向本
    院聲請更生云云。並就前述主張之事實，業據其提出與所述
    相符之債權人清冊、財產暨收入狀況說明書、協商成立協議
    書暨無擔保債務還款計劃影本、財政部台灣省南區國稅局95
    、96年度綜合所得稅各類所得資料清單、財產歸屬資料清單
    、97年綜合所得稅電子結算﹝網路﹞申報收執聯、財團法人
    金融合徵信中心當事人查詢個人資料（信用報告）回覆書暨
    綜合報報書、戶籍謄本、悠客馬場（悠客馬術度假村）在職
    服務證明書等件為證。惟查：
(一)、本院曾分別於98年6 月29日、98年9 月3 日二次裁定命補正
    ，以審查債務人形式程式要件，惟據債務人98年6 月19日之
    更生聲請狀所載，其現已被裁員；然依其所提出之前述98年
    2 月17日在職服務證明書，在職日期載為「98年6 月22日起
    」、在職情形為「現仍在職」，明顯矛盾，有調查之必要。
    為明瞭上情，與如何負擔扶養祖父古福連及祖母古莊金花生
    及債務人、家庭成員之生活相關費用支出，就附表所示事項
    於98年11月3 日再命債務人應於15日內補正，有98年11月17
    日送達證書在卷可稽；然債務人逾期未提出說明或陳報。
(二)、按上開債務人遭裁員之事實，涉其目前有無固定收入之判斷
    ；倘債務人確遭裁員，則此與前述更生本旨即有未符，債務
    人則欠缺「未來收入」作為清償債務之基礎，其此情形之欠
    缺屬無法補正；矧縱使債權人可決其更生方案，該更生方案
    亦無履行之可能；此併同與債務人是否有負擔扶養祖父古福
    連及祖母古莊金花生之情，究為不明，若涉虛報債務、隱匿
    財產，法院同應為不認可更生方案（本條例第63條第1 項第
    8 款、第9 款參照）。
四、縱上說明，債務人顯係聲請之要件不完備，並違背本條例之
    立法意旨，且該欠缺又無從補正及未為補正，依首揭條文之
    規定，自應駁回其更生之聲請，爰裁定如主文。至債務人是
    否得依本條例之規定「聲請清算」，係屬另一問題，附予敘
    明。
中    華    民    國    98    年    12    月   17     日
                  民事庭  法  官  吳思怡
上為正本係照原本作成。
如不服本裁定，應於裁定送達後10日內，以書狀向本院提出抗告
，並繳納抗告費新臺幣1,000 元。
中    華    民    國    98    年    12    月    23    日
                          書記官  魏慧夷
附      表：
應補正事項：
1.請陳報債務人自何時起失業？及有無請領失業給付？現積極尋
  找工作之情形如何？並預估於何時可獲得就業之機會？請提出
  證明文件。又無收入期間，如何支應生活費用？並陳報每月生
  活開銷所支出之平均數額？
2.陳報扶養祖父古福連及祖母古莊金花之原因，並提出證明文件
  。
3.說明戶籍地址房屋之使用情形及其用途？及該房地為何人所有
  ？
4.說明門牌號碼「屏東縣枋山鄉○○村○○路33號」房屋之使用
  情形及其用途？及該房地為何人所有？
5.陳報有無擔任他人之保證人？及參加合會？並提出相關資料。
6.說明前置協商成立之原因，及何以接受該協商方案？
7.陳報債務人配偶如何分擔子女每月之扶養費，其數額？
8.提出債務人及子女之全民健康保險費繳費之收據等證明文件。
9.提出債務人財政部台灣省國稅局97年度綜合所得稅各類所得資
  料清單及財產歸屬資料清單正本。
10.債務人如何籌措資金、擬定更生方案以清償債務（將來更生方
  案倘未經債權人會議可決，及無履行之可能，法院將無法認可
  更生方案，轉為清算程序且非必為免責）？並概略提出更生償
  還計畫書草案（此計畫稱更生方案：含每期清償金額、清償期
  數、分期清償之方式及債權清償之成數）及償還計畫表。


司法院資訊處製作；財團法人民間司法改革基金會備份。
